【裁判字號】    96,訴,5383
【裁判日期】    981218
【裁判案由】    給付收取租金
【裁判全文】
臺灣臺北地方法院民事判決              96年度訴字第5383號
原      告  丁○○
訴訟代理人  甲○○○
            莊志遠律師
被      告  丙○○
          （原名張志傳）
            乙○○
前列二人共同
訴訟代理人  周德壎律師
上列當事人間給付收取租金事件，本院於民國98年11月19日言詞
辯論終結，判決如下：
    主  文
被告丙○○應給付原告新台幣壹佰參拾柒萬貳仟零參拾伍元，被
告乙○○應給付原告壹佰壹拾參萬肆仟零貳拾壹元，並均自民國
九十六年七月二十五日起至清償日止，按年息百分之五計算之利
息。
原告其餘之訴駁回。
訴訟費用由被告負擔十分之九，餘由原告負擔。
本判決第一項於原告各以新臺幣肆拾伍萬捌仟元、參拾柒萬玖仟
元為被告丙○○、乙○○供擔保後，得假執行。但被告丙○○、
乙○○各以新臺幣壹佰參拾柒萬貳仟零參拾伍元、壹佰壹拾參萬
肆仟零貳拾壹元為原告預供擔保，得免為假執行。
原告其餘假執行之聲請駁回。
    事實及理由
甲、程序方面：
    按訴狀送達後，原告不得將原訴變更或追加他訴，但擴張或
    減縮應受判決事項之聲明者，不在此限，民事訴訟法第255
    條第1項第3款定有明文。查本件原告起訴時，其訴之聲明原
    為：被告應各給付原告新台幣（下同）150萬元，及自起訴
    狀繕本送達之翌日（即96年7月25日）起至清償日止，按年
    息百分之5計算之利息（見調解卷第2頁）；嗣於訴訟進行中
    ，將訴之聲明變更為：被告應各給付原告155萬元，及自96
    年7月25日起至清償日止，按年息百分之5計算之利息（見本
    院卷第296頁）。核其所為為聲明之擴張，揆諸前開規定，
    並無不合，應予准許。
乙、實體方面：
壹、原告起訴主張：
    坐落臺北市○○○路○段6號1樓及2樓房屋（下稱系爭房屋）
    為兩造及其他共有人所共有，原告對系爭房屋應有部分為5
    分之1。被告於民國92年2月間受原告以外之其他共有人委任
    ，處理自92年4月16日以後之房屋租賃、租賃期限與租金決
    定有關代簽契約與收取租金及金融機構借（存）款、清償借
    款法定代理人之權限，並將代取之租金存入與被告乙○○開
    立之帳戶之中，支出須二人簽名，且每年年底應報告收支明
    細及分配方案。被告嗣將系爭房屋出租予訴外人吉野家股份
    有限公司（下稱吉野家）使用，每月收取租金新台幣（下同
    ）稅前35萬元，即稅後31萬5,000元；而原告以外之其他共
    有人，每月則自被告之租金管理帳戶中，獲分配5萬元不等
    之金額。原告雖未委任被告出租系爭房屋予吉野家，惟已於
    嗣後承認被告出租系爭房屋之行為，自應按應有部分五分之
    一獲分配，亦即每月應獲分配房屋租金6萬3,000元，即便與
    其他共有人同，每月至少應獲分配5萬元。詎被告自92年2月
    受任時起，竟在未有法院執行名義、未向法院聲請強制執行
    之情況下，逕自剋扣原告按月應獲分配之房屋租金，且未依
    全體共有人於79年9月30日簽訂之遺產分配及管理協議書（
    下稱系爭協議書）第5項第6款約定：「公款收入金額，除支
    付第1項之債務費用外，任何人（含管理人）均不得藉故向
    管理人借（動）用之，否則由管理人自行負責。」擅自借款
    予他人，並任意將與處理委任事務（即管理租金）無關之油
    費、停車費、影印費、郵資、開會研商對策、會後餐敘（原
    告從未參加）……等附表二所示各筆之不當支出，列為公款
    支出，原告實無法同意。爰依不當得利、無因管理、委任之
    法律關係，請求被告給付原告309萬6,412元【計算式：（吉
    野家租金收入1,827萬元＋吉野家租金利息7,547元＋提前償
    還銀行貸款之差額2萬9,177元）－（稅捐支出57萬3,273 元
    ＋銀行貸款支出82萬9,334元＋支付國有財產局102萬9,256
    元＋看顧墓園、整修、祭品21萬9,690元＋其他合理、必要
    支出4萬0,560元＋支付張碧雲租金13萬2,548元）＝1,548萬
    2,063元，原告求償五分之一即309萬6,412元】等語。並聲
    明：(一)被告應各給付原告155萬元，及自96年7月25日起至清
    償日止，按年息百分之5計算之利息；(二)願供擔保，請准宣
    告假執行。
貳、被告抗辯：
    系爭房屋係兩造及其他共有人繼承先母張蘇鴛鴦之遺產，因
    原告多年管理不當（自79年4月16日起，與吉野加簽訂契約
    、收取租金，卻未將代領之租金扣除正當支出外之剩餘，給
    付其他共有人，並胡亂支出公款、拒不報帳），被告於92年
    2月間受原告以外之其他共有人委任，管理自92年4月15日以
    後之系爭房屋租賃、租賃期限與租金決定有關代簽契約與收
    取租金事宜，並將租金收入餘額按六房平均分配（即加入張
    壽木一份；至張碧雲死亡後，則以五等分分配）。原告雖就
    附表二各筆所示之金額爭議，惟被告之答辯如附表二各項支
    出說明所示，各筆支出均有依據。又原告於受託管理租金期
    間，自公款中擅自支付顯非處理委任事務之必要費用，業經
    臺灣高等法院97年度上易字第31號民事判決「原告應給付被
    告張志傳（即丙○○）4萬9,015元、被告乙○○25萬8,352
    元，及均自93年10月28日起至清償日止，按年息5％計算之
    法定遲延利息」確定，被告主張互為抵銷（利息計至98年10
    月27日止，被告丙○○抵銷金額為6萬1,273元、被告乙○○
    為32萬2,940元）等語，資為抗辯。並聲明：(一)駁回原告之
    訴及其假執行之聲請；(二)如受不利之判決，願供擔保，請准
    宣告免為假執行。
、兩造不爭執之事項：
一、系爭房屋為兩造及其他共有人所共有，原告對系爭房屋應有
    部分為5分之1。被告於92年2月間受原告以外之其他共有人
    委任，處理自92年4月15日以後之房屋租賃、租賃期限與租
    金決定有關代簽契約與收取租金及金融機構借（存）款、清
    償借款法定代理人之權限，並將代取之租金存入與被告乙○
    ○開立之帳戶之中，支出須二人簽名，且每年年底應報告收
    支明細及分配方案。而被告係將系爭房屋出租予吉野家使用
    ，每月收取租金稅前35萬元，即稅後31萬5,000元。原告雖
    未委任被告出租系爭房屋予吉野家，惟已於嗣後承認被告出
    租系爭房屋之行為，有土地及建物登記第二類謄本、委託書
    、房屋租賃契約書在卷可稽（見調解卷第6-11頁、本院97年
    5月5日言詞辯論筆錄第243頁、外放於卷後之答辯(五)狀）。
二、原告對於被告處理委任事務支出如附表一所示各項次、金額
    均不爭執並同意列為必要費用（見本院卷第325-328頁、97
    年2月21日言詞辯論筆錄第201頁）。
三、被告及訴外人張福村、張志成、張睿宸、張英本對於96年11
    月21日本院93年度訴字第4733號第一審判決提起上訴，原告
    提起附帶上訴，業經臺灣高等法院97年度上易字第31號民事
    判決確定，於本件被告部分，係判命原告應給付被告丙○○
    4萬9,015元、被告乙○○25萬8,352元，及均自93年10月28
    日起至清償日止，按年息5％計算之法定遲延利息，有上開
    判決在卷可稽（見本院卷第299-311頁）。
肆、得心證之理由：
一、本件原告起訴主張被告於92年2月間受原告以外之其他共有
    人委任，將系爭房屋出租予吉野家使用，每月收取租金稅後
    31萬5,000元，並用以支付附表一、附表二各筆所示金額，
    惟原告僅承認上開出租行為，並同意將附表一各筆所示金額
    列為被告處理委任事務之必要費用等事實，有土地及建物登
    記第二類謄本、委託書、房屋租賃契約書、臺灣高等法院97
    年度上易字第31號民事確定判決（均影本）等件為證（見調
    解卷第6-11頁、本院卷第299-311、325-328頁、97年2月21
    日言詞辯論筆錄第201頁、本院97年5月5日言詞辯論筆錄第
    243頁、外放之答辯(五)狀），且為被告所不爭執，故上開原
    告主張之事實，自堪信為真實。
二、原告又主張被告於管理期間，就附表二所列之款項及金額非
    屬被告委任事務範圍內之必要支出，被告自不得將該等金額
    列入等語，被告則以前揭情辭置辯，而本件經本院將兩造間
    各筆收入及支出爭議經會算加以分別整理，認兩造之爭點厥
    為：(一)如附表二所示各筆支出是否係屬管理之必要支出而無
    庸扣抵或給付原告？原告得請求之金額若干？(二)被告所為抵
    銷抗辯是否有理由？經抵銷後原告得請求之金額為何？茲分
    述如下：
(一)、如附表二所示各筆支出是否係屬管理之必要支出而無庸扣抵
    或給付原告？原告得請求之金額若干？
１、按當事人主張有利於己之事實者，就其事實有舉證之責任，
    民事訴訟法第277條前段定有明文。又就委任管理金錢之相
    關爭議主張及舉證，應先由委任人證明受任人保管金錢之範
    圍及內容為何，再由受任人就各筆有疑義之支出證明確係屬
    於管理之必要支出。查，本件原告主張被告於92年2月間受
    原告以外之其他共有人委任，將系爭房屋出租予吉野家使用
    （原告雖未委任被告出租系爭房屋予吉野家，惟已於嗣後承
    認被告出租系爭房屋之行為），每月收取租金稅後31萬5,00
    0元，計算至97年1月24日為止，收取之租金總計稅後1,827
    萬之事實，有委託書、收入明細表、房屋租賃契約書（見調
    解卷第12頁、本院卷第281-284頁及外放之答辯(五)狀）在卷
    可憑，且為被告所不爭執，應堪信為真實。又本院就兩造如
    附表二所列各筆支出爭議認定之理由，詳如附表二「本院之
    判斷理由欄」所示。據此，本件總計被告就如附表二所示各
    項次，本院認其抗辯有理由而應扣抵者為：項次(三)因張碧雲
    代償七信借款所為之給付60萬8,652元，項次(五)其中編號1租
    賃契約公證事宜560元（被告抗辯有理由之9,840元－原告同
    意列入附表一扣抵之9,280元）、編號3催告函及存證信函5,
    000元、編號5律師函4,000元、編號7委請會計師整理公款帳
    目6,000元，合計62萬4,212元。另加計原告對於如附表一所
    示各項次、金額均不爭執並同意扣抵之285萬8,232元，本件
    得作為處理委任事務費用予以扣抵之金額為348萬2,444元。
２、又系爭協議書第1條第1項雖約定系爭房屋由張福祿、被告乙
    ○○、原告、張福村、張碧雲等五人各五分之一繼承，惟查
    ，系爭協議書第3條第1項、第5條第4項、第6條另有約定張
    壽木與前述五人合計六人，每人各分配使用七信貸款250萬
    元，並由租金收入補助張福祿、張福村及張壽木三人各50萬
    元，且日後房屋改建或出售時，張壽木享有六分之一之權利
    與義務等內容；且原告亦不否認其受委任期間，過年過節均
    以六人（張福祿死亡後由子被告張志傳、張志成、張志良、
    張英本四人繼承，共有張福祿之房屋收益權利）分配租金或
    紅包，並於81年6月25日起，將79年以來之租賃退稅額，比
    照前述五人依比例（即由共有現金支付3萬元）退予張壽木
    等情（本院97年5月5日言詞辯論筆錄第243頁反面），可見
    張壽木就系爭房屋收益確享有六分之一權利。因此，系爭房
    屋收益應以六等分分配，至張碧雲死亡後（其持份係贈與張
    壽木，並登記於張壽木之子張志銘名下），全體權利人（即
    全體共有人及張壽木）始同意改以五等分分配。又本件被告
    受其他共有人委任，自92年4月15日起管理系爭房屋租金收
    取事宜，計算至97年1月24日止，共計收取1,827萬元【計算
    式：每月房租稅後31萬5,000元（張碧雲死亡前收取12個
    月＋張碧雲死亡後收取46個月）＝1,827萬元】，並支出必
    要費用348萬2,444元，已如前述，依此換算本件每月平均收
    益為25萬4,958元【計算式：（1,827萬元－348萬2,444元）
    58個月＝25萬4,958元】，而張碧雲死亡前後，原告應受
    領之比例各為六分之一、五分之一，依此計算原告可請求之
    金額為285萬5,528元【計算式：（25萬4,958元12個月1
    /6）＋（25萬4,958元46個月1/5）＝285萬5,528元】，
    亦即被告應各給付原告142萬7,764元。
(二)、被告所為抵銷抗辯是否有理由？經抵銷後原告得請求之金額
    為何？
    按二人互負債務，而其給付種類相同，並均屆清償期者，各
    得以其債務，與他方之債務，互為抵銷。而抵銷應以意思表
    示，向他方為之。其相互間債之關係，溯及最初得為抵銷時
    ，按照抵銷數額而消滅，民法第334條第1項本文、第335條
    第1項定有明文。查，被告抗辯其另對原告向本院提起之93
    年度訴字第4733號損害賠償事件，經被告提起上訴，原告提
    起附帶上訴後，業經臺灣高等法院97年度上易字第31號民事
    判決確定，原告尚應給付被告張志傳4萬9,015元、被告乙○
    ○25萬8,352元，及均自93年10月28日起至清償日止，按年
    息5％計算之法定遲延利息等情，有上開判決附卷足稽，洵
    堪認定。被告並於96年8月13日具狀向本院主張以此損害賠
    償債權與被告上開收取租金債務互為抵銷，合於民法第334
    條第1項本文、第335條第1項規定，其此部分主張應有理由
    。是被告前開應給付金額扣除其對原告之損害賠償額後，被
    告張志傳尚應給付原告137萬2,035元【計算式：142萬7,764
    元－（本金4萬9,015元＋自93年10月28日起至溯及最初得為
    抵銷時即96年7月24日止，按年息5％計算之利息6,714元）
    ＝137萬2,035元】、被告乙○○尚應給付原告113萬4,021元
    【計算式：142萬7,764元－（本金25萬8,352元＋自93年10
    月28日起至溯及最初得為抵銷時即96年7月24日止，按年息5
    ％計算之利息3萬5,391元）＝113萬4,021元】。又按給付無
    確定期限者，債務人於債權人得請求給付時，經其催告而未
    為給付，自受催告時起，負遲延責任，其經債權人起訴而送
    達訴狀，與催告有同一之效力，民法第229條第2項訂有明文
    。而應付利息之債務，其利率未經約定，亦無法律可據者，
    週年利率為百分之五，此復為民法第203條所明定。從而，
    原告依委任之法律關係（原告係嗣後承認），請求被告張志
    傳給付137萬2,035元、被告乙○○給付113萬4,021元，暨均
    自起訴狀繕本送達之翌日即96年7月25日起至清償日止按年
    息百分之五計算之法定遲延利息，為有理由，應予准許，逾
    此部分為無理由，應予駁回。
伍、本件原告勝訴部分，原告及被告分別陳明願供擔保，請求准
    予宣告假執行或免為假執行，經核無不合，爰分別酌定相當
    之擔保金額，予以准許。至原告敗訴部分，其假執行之聲請
    即失所附麗，應予駁回。
陸、本件事證已臻明確，兩造其餘攻擊、防禦方法及所為之立證
    ，經核與判決之結果不生影響，毋庸逐一論述，併予敘明。
柒、據上論結，本件原告之訴為一部有理由，一部無理由，依民
    事訴訟法第79條、第85條第1項、第390條第2項、第392條第
    2項，判決如主文。
中    華    民    國    98    年    12    月    18    日
                  民事第一庭    法  官  楊晉佳
┌──────────────────────────────────────────────┐
│附表一：原告同意被告支出之明細                                                              │
├──┬──┬────┬──────────────────────┬───────┬────┤
│項次│編號│  日期  │                  摘要                      │金額（新台幣）│憑證編號│
├──┼──┼────┼──────────────────────┼───────┼────┤
│(一)  │01  │92/04/30│92年度房屋稅                                │5,025         │19      │
│稅  ├──┼────┼──────────────────────┼───────┼────┤
│金  │02  │92/11/21│92年度地價稅                                │92,736        │40      │
│    ├──┼────┼──────────────────────┼───────┼────┤
│    │03  │93/11/18│93年度地價稅                                │106,240       │103     │
│    ├──┼────┼──────────────────────┼───────┼────┤
│    │04  │94/05/18│94年度房屋稅                                │4,755         │(無)    │
│    ├──┼────┼──────────────────────┼───────┼────┤
│    │05  │94/11/18│94年度地價稅                                │106,240       │207     │
│    ├──┼────┼──────────────────────┼───────┼────┤
│    │06  │95/05/17│95年度房屋稅                                │4,623         │245     │
│    ├──┼────┼──────────────────────┼───────┼────┤
│    │07  │95/11/17│95年度地價稅                                │106,240       │285     │
│    ├──┼────┼──────────────────────┼───────┼────┤
│    │08  │96/04/30│96年度房屋稅                                │4,488         │312     │
│    ├──┼────┼──────────────────────┼───────┼────┤
│    │09  │96/10/26│支付96年度土地稅*8人                        │113,280       │(無)    │
├──┼──┼────┼──────────────────────┼───────┼────┤
│(二)  │01  │96/02/13│系爭房屋全棟保險費                          │19,252        │298     │
│保  ├──┼────┼──────────────────────┼───────┼────┤
│險  │02  │97/10/24│系爭房屋1、2樓商業火險金                    │8,140         │371     │
│費  ├──┼────┼──────────────────────┼───────┼────┤
│    │03  │97/01/24│系爭房屋3樓商業火險金                       │2,254         │371     │
├──┼──┼────┼──────────────────────┼───────┼────┤
│(三)  │01  │96/10/26│支付國財局畸零地補償金                      │361,570       │(無)    │
│國  ├──┼────┼──────────────────────┼───────┼────┤
│財  │02  │96/11/26│繳國財局第一期租金                          │16,962        │(無)    │
│局  ├──┼────┼──────────────────────┼───────┼────┤
│土  │03  │96/11/36│繳國財局第一期補償金給付                    │25,700        │(無)    │
│地  ├──┼────┼──────────────────────┼───────┼────┤
│補  │04  │96/12/24│繳國財局第二期租金                          │16,962        │(無)    │
│償  ├──┼────┼──────────────────────┼───────┼────┤
│金  │05  │96/12/24│繳國財局第二期補償金給付                    │25,700        │(無)    │
│    ├──┼────┼──────────────────────┼───────┼────┤
│    │06  │97/01/23│繳國財局第三期租金                          │16,962        │(無)    │
│    ├──┼────┼──────────────────────┼───────┼────┤
│    │07  │97/01/23│繳國財局第三期補償金給付                    │25,700        │(無)    │
│    ├──┼────┼──────────────────────┼───────┼────┤
│    │08  │97/01/24│付清國財局補償金尾款                        │539,700       │(無)    │
├──┼──┼────┼──────────────────────┼───────┼────┤
│(四)  │01  │92/04/30│4月還款、利息                               │211,442       │20      │
│安  ├──┼────┼──────────────────────┼───────┼────┤
│泰  │02  │92/05/23│5月還款、利息                               │211,442       │21      │
│銀  ├──┼────┼──────────────────────┼───────┼────┤
│行  │03  │92/05/29│改指數行房貸                                │5,000         │22      │
│貸  ├──┼────┼──────────────────────┼───────┼────┤
│款  │04  │92/05/29│清還貸款代書費                              │4,160         │25      │
│支  ├──┼────┼──────────────────────┼───────┼────┤
│出  │05  │92/06/30│6月還款、利息                               │198,645       │27      │
│    ├──┼────┼──────────────────────┼───────┼────┤
│    │06  │92/07/28│7月還款、利息                               │198,645       │31      │
├──┼──┼────┼──────────────────────┼───────┼────┤
│(五)  │01  │93/04/12│顧父母墓園、整修、祭品                      │16,500        │56      │
│看  ├──┼────┼──────────────────────┼───────┼────┤
│顧  │02  │94/03/29│先母撿骨、墓地整建訂金                      │8,000         │145     │
│墓  ├──┼────┼──────────────────────┼───────┼────┤
│園  │03  │94/03/29│先母撿骨擇日金                              │3,000         │146     │
│、  ├──┼────┼──────────────────────┼───────┼────┤
│整  │04  │94/03/29│冥紙、水果                                  │1,400         │147、148│
│修  ├──┼────┼──────────────────────┼───────┼────┤
│、  │05  │94/04/14│顧父母墓園                                  │19,700        │150     │
│祭  ├──┼────┼──────────────────────┼───────┼────┤
│品  │06  │94/05/03│先母撿骨、整修、祭品                        │110,073       │157     │
│    ├──┼────┼──────────────────────┼───────┼────┤
│    │07  │94/05/18│撿骨工資                                    │1,257         │159     │
│    ├──┼────┼──────────────────────┼───────┼────┤
│    │08  │94/12/19│林口二姑媽外家牲禮                          │3,500         │208     │
│    ├──┼────┼──────────────────────┼───────┼────┤
│    │09  │95/03/17│祭拜周張宇仔五牲之禮                        │3,000         │234     │
│    ├──┼────┼──────────────────────┼───────┼────┤
│    │10  │95/03/17│周張宇仔輓聯之禮                            │2,500         │235     │
│    ├──┼────┼──────────────────────┼───────┼────┤
│    │11  │95/04/13│先母第二年撿骨、祭品                        │12,600        │237     │
│    ├──┼────┼──────────────────────┼───────┼────┤
│    │12  │96/04/13│先父及祖先顧墓費、祭品                      │10,000        │238     │
│    ├──┼────┼──────────────────────┼───────┼────┤
│    │13  │96/04/17│先父顧墓費、祭品                            │14,300        │308     │
│    ├──┼────┼──────────────────────┼───────┼────┤
│    │14  │96/04/17│先母第三年撿骨擇日費                        │860           │309     │
│    ├──┼────┼──────────────────────┼───────┼────┤
│    │15  │96/04/30│先母顧墓費、祭品                            │13,000        │311     │
├──┼──┼────┼──────────────────────┼───────┼────┤
│(六)  │01  │92/04/24│租賃契約公證等事宜（其中9,280元）           │9,280         │1-17    │
│其  ├──┼────┼──────────────────────┼───────┼────┤
│他  │02  │92/05/29│以七信新貸5,400,000元償還七信舊貸5,433,371元│33,371        │(無)    │
│合  │    │        │後之不足額                                  │              │        │
│理  ├──┼────┼──────────────────────┼───────┼────┤
│、  │03  │93/02/18│二（姑）姊張秀新年禮金                      │10,000        │51      │
│必  ├──┼────┼──────────────────────┼───────┼────┤
│要  │04  │94/09/20│仲欣會計所之帳目整理費                      │6,000         │232     │
│支  ├──┼────┼──────────────────────┼───────┼────┤
│出  │05  │95/01/18│吉野家續約律師簽證見證費用                  │10,000        │221     │
│    ├──┼────┼──────────────────────┼───────┼────┤
│    │06  │95/03/17│賀吉野家重新開幕花籃                        │3,000         │232     │
│    ├──┼────┼──────────────────────┼───────┼────┤
│    │07  │95/04/13│安泰銀行帳戶變更圖章（97年2月21日言詞辯論原 │200           │236     │
│    │    │        │告同意將其中200元列為支出）                 │              │        │
│    ├──┼────┼──────────────────────┼───────┼────┤
│    │08  │95/10/17│贈吉野家中秋禮品                            │2,000         │277     │
│    ├──┼────┼──────────────────────┼───────┼────┤
│    │09  │96/12/19│地籍謄本規費（國有財產局須使用）            │280           │290     │
├──┼──┼────┼──────────────────────┼───────┼────┤
│(七)  │01  │92/09/05│七信貸款及餘額（即4,700,000元－4,637,452元）│62,548        │37      │
│支  ├──┼────┼──────────────────────┼───────┼────┤
│付  │02  │92/09/22│單獨支付張碧雲吉野家租金其中10,000元        │10,000        │38      │
│張  ├──┼────┼──────────────────────┼───────┼────┤
│碧  │03  │92/10/24│單獨支付張碧雲吉野家租金其中10,000元        │10,000        │39      │
│雲  ├──┼────┼──────────────────────┼───────┼────┤
│租  │04  │92/11/21│單獨支付張碧雲吉野家租金其中10,000元        │10,000        │41      │
│金  ├──┼────┼──────────────────────┼───────┼────┤
│    │05  │92/12/17│單獨支付張碧雲吉野家租金其中10,000元        │10,000        │42      │
│    ├──┼────┼──────────────────────┼───────┼────┤
│    │06  │92/12/31│單獨支付張碧雲吉野家租金其中10,000元        │10,000        │47      │
│    ├──┼────┼──────────────────────┼───────┼────┤
│    │07  │93/02/18│單獨支付張碧雲吉野家租金其中10,000元        │10,000        │49      │
│    ├──┼────┼──────────────────────┼───────┼────┤
│    │08  │93/03/22│單獨支付張碧雲吉野家租金其中10,000元        │10,000        │54      │
├──┴──┴────┴──────────────────────┼───────┴────┤
│原告同意扣抵之款項合計：                                          │285萬8,232元            │
└─────────────────────────────────┴────────────┘
┌─────────────────────────────────────────────────────────────┐
│附表二：原告不同意被告支出之明細                                                                                          │
├──┬──┬────┬─────────────┬────┬───┬────────────┬──────────────┤
│項次│編號│  日期  │          摘要            │  金額  │ 憑證 │       被告抗辯         │      本院之判斷理由欄      │
├──┼──┼────┼─────────────┼────┼───┼────────────┼──────────────┤
│(一)  │01  │93/06/08│張碧雲持分贈與張志銘之過戶│197,00  │62    │張碧雲遺產事件已經確定，│被告於97年1月17日本院到庭稱 │
│補  │    │        │規費、代書費              │        │      │會將此筆金額自張碧雲遺產│：「支付國有財產局的科目不對│
│給  ├──┼────┼─────────────┼────┼───┤中撥款補回。            │，改為支付張碧雲積欠張志銘的│
│張  │02  │93/06/18│張志銘代墊款              │50,000  │66    │                        │代墊款，會在二個月內從張碧雲│
│志  ├──┼────┼─────────────┼────┼───┤                        │財產撥款進來。」（見本院卷第│
│銘  │03  │93/07/19│張志銘代墊款              │50,000  │74    │                        │171頁）後，嗣已於97年1月24日│
│贈  ├──┼────┼─────────────┼────┼───┤                        │以轉帳方式自臺中銀行匯回156 │
│與  │04  │93/08/18│張志銘代墊款              │50,000  │82    │                        │萬1,955元，足徵被告對於項次 │
│稅  ├──┼────┼─────────────┼────┼───┤                        │(一)各筆所示金額不列入支出均不│
│︵  │05  │93/09/20│張志銘代墊款              │50,000  │92    │                        │再爭執，是此部分費用自不應扣│
│繼  ├──┼────┼─────────────┼────┼───┤                        │除。又被告既於97年2月21日本 │
│承  │06  │93/10/19│張志銘代墊款              │50,000  │101   │                        │院到庭稱：「（原告訴代：93年│
│張  ├──┼────┼─────────────┼────┼───┤                        │6月8日過戶代書費用、規費等遺│
│碧  │07  │93/11/18│張志銘代墊款              │50,000  │110   │                        │產費用應由遺產支付。）不再列│
│雲  ├──┼────┼─────────────┼────┼───┤                        │支出，這含在156萬1,955元。」│
│遺  │08  │93/12/20│張志銘代墊款              │50,000  │116   │                        │、「93年6月18日、93年7月19日│
│產  ├──┼────┼─────────────┼────┼───┤                        │、93年8月18日、93年9月20日、│
│︶  │09  │94/01/18│張志銘代墊款              │50,000  │130   │                        │93年10月19日、93年11月18日、│
│    ├──┼────┼─────────────┼────┼───┤                        │93年12月20日、94年1月18日、 │
│    │10  │94/02/18│張志銘代墊款              │100,000 │135   │                        │94年2月18日、94年3月18日、94│
│    ├──┼────┼─────────────┼────┼───┤                        │年4月19日、94年5月18日、94  │
│    │11  │94/03/18│張志銘代墊款              │100,000 │144   │                        │年6月20日、94年7月21日、94  │
│    ├──┼────┼─────────────┼────┼───┤                        │年8月18日、94年10月24日（10 │
│    │12  │94/04/19│張志銘代墊款              │100,000 │155   │                        │萬元二次）、94年11月18日（10│
│    ├──┼────┼─────────────┼────┼───┤                        │萬元）、94年12月19日（10萬元│
│    │13  │94/05/18│張志銘代墊款              │100,000 │166   │                        │）、95年1月18日（4萬2,256元 │
│    ├──┼────┼─────────────┼────┼───┤                        │）預付國產局租金各5萬元不再 │
│    │14  │94/06/20│張志銘代墊款              │100,000 │172   │                        │主張。」（見本院卷第198頁） │
│    ├──┼────┼─────────────┼────┼───┤                        │，則此筆金額亦不應列作「預付│
│    │15  │94/07/21│張志銘代墊款              │100,000 │179   │                        │國產局租金」之支出，併予指明│
│    ├──┼────┼─────────────┼────┼───┤                        │。                          │
│    │16  │94/08/18│張志銘代墊款              │100,000 │185   │                        │                            │
│    ├──┼────┼─────────────┼────┼───┤                        │                            │
│    │17  │94/10/24│張志銘代墊款              │100,000 │199   │                        │                            │
│    ├──┼────┼─────────────┼────┼───┤                        │                            │
│    │18  │94/10/24│張志銘代墊款              │100,000 │200   │                        │                            │
│    ├──┼────┼─────────────┼────┼───┤                        │                            │
│    │19  │94/11/18│張志銘代墊款              │100,000 │206   │                        │                            │
│    ├──┼────┼─────────────┼────┼───┤                        │                            │
│    │20  │94/12/19│張志銘代墊款              │100,000 │214   │                        │                            │
│    ├──┼────┼─────────────┼────┼───┤                        │                            │
│    │21  │95/01/18│張志銘代墊款              │42,256  │220   │                        │                            │
├──┼──┼────┼─────────────┼────┼───┼────────────┼──────────────┤
│(二)  │01  │93/05/24│張福村因繼承應分得款項    │100,000 │61    │此非被告借予張福村，而係│被告已於本院97年2月21日言詞 │
│給  ├──┼────┼─────────────┼────┼───┤原告管帳期間以系爭房屋向│辯論中同意刪除此筆金額，並於│
│付  │02  │93/06/18│張福村因繼承應分得款項    │50,000  │65    │銀行抵押1800萬元分給大家│98年11月19日本院到庭稱：「…│
│張  ├──┼────┼─────────────┼────┼───┤（即張福祿等兄弟姊妹），│…張福村50萬元部分，高院認為│
│福  │03  │93/07/19│張福村因繼承應分得款項    │50,000  │75    │張福村所應分得之50萬元部│不應付，故應退還原告10萬元。│
│村  ├──┼────┼─────────────┼────┼───┤分，惟原告認為張福村不能│」（見本院卷第193頁、348頁反│
│50  │04  │93/08/18│張福村因繼承應分得款項    │50,000  │81    │領取。張福村俟被告管理期│面），此部分金額自不應列為管│
│萬  ├──┼────┼─────────────┼────┼───┤間再向被告請求，經大家協│理租金之支出。              │
│    │05  │93/09/20│張福村因繼承應分得款項    │50,000  │91    │議以分期方式給付50萬元。│                            │
│    ├──┼────┼─────────────┼────┼───┤                        │                            │
│    │06  │93/10/18│張福村因繼承應分得款項    │50,000  │94    │                        │                            │
│    ├──┼────┼─────────────┼────┼───┤                        │                            │
│    │07  │93/11/18│張福村因繼承應分得款項    │50,000  │108   │                        │                            │
│    ├──┼────┼─────────────┼────┼───┤                        │                            │
│    │08  │93/12/18│張福村因繼承應分得款項    │50,000  │115   │                        │                            │
│    ├──┼────┼─────────────┼────┼───┤                        │                            │
│    │09  │94/01/18│張福村因繼承應分得款項    │50,000  │124   │                        │                            │
├──┼──┼────┼─────────────┼────┼───┼────────────┼──────────────┤
│(三)  │01  │92/09/05│給付92年8月份原應償還之貸 │198,652 │37    │本件原尚積欠銀行貸款463 │本件被告本於管理人之身分同意│
│因  │    │        │款予張碧雲                │        │      │萬7,453元，必須分期自租 │由張碧雲將其定存到期之470萬 │
│張  ├──┼────┼─────────────┼────┼───┤金收入中償還，但張碧雲願│元贈給全體共有人，藉以清償銀│
│碧  │02  │92/09/22│單獨支付張碧雲吉野家租金其│50,000  │38    │以其470萬元代為清償，惟 │行貸款463萬7,453元；全體共有│
│雲  │    │        │中50,000元                │        │      │要求當期（即92年8月份） │人則須自行負擔92年8月份之貸 │
│代  ├──┼────┼─────────────┼────┼───┤之貸款19萬8,652元須由兄 │款19萬8,652元，並每月自租金 │
│償  │03  │92/10/24│單獨支付張碧雲吉野家租金其│50,000  │39    │弟們（即系爭房屋共有人）│收入中給付張碧雲6萬元作生活 │
│七  │    │        │中50,000元                │        │      │負擔，且每月尚須自租金收│費之用，乃使受贈人即全體共有│
│信  ├──┼────┼─────────────┼────┼───┤入中給付6萬元作其生活費 │人負擔應為一定給付之債務，為│
│借  │04  │92/11/21│單獨支付張碧雲吉野家租金其│50,000  │41    │之用，並以現金給付。因此│附負擔之贈與（最高法院32年上│
│款  │    │        │中50,000元                │        │      │，被告將當期原應償還之貸│字第2575號判例參照）。又本件│
│所  ├──┼────┼─────────────┼────┼───┤款19萬8,652元及還款後剩 │附有負擔之贈與，贈與價值顯足│
│為  │05  │92/12/17│單獨支付張碧雲吉野家租金其│50,000  │42    │餘額6萬2,548元 (即470萬 │償所負負擔，全體共有人自有履│
│之  │    │        │中50,000元                │        │      │－463萬7,453元），合計26│行負擔之責任（民法第413條參 │
│給  ├──┼────┼─────────────┼────┼───┤萬1,200元一併給付予張碧 │照），其因此產生之費用自屬必│
│付  │06  │92/12/31│單獨支付張碧雲吉野家租金其│50,000  │47    │雲，並每月提撥6萬元現金 │要支出。                    │
│    │    │        │中50,000元                │        │      │予張碧雲。              │                            │
│    ├──┼────┼─────────────┼────┼───┤                        │                            │
│    │07  │93/02/18│單獨支付張碧雲吉野家租金其│50,000  │49    │                        │                            │
│    │    │        │中50,000元                │        │      │                        │                            │
│    ├──┼────┼─────────────┼────┼───┤                        │                            │
│    │08  │93/03/22│單獨支付張碧雲吉野家租金其│50,000  │54    │                        │                            │
│    │    │        │中50,000元                │        │      │                        │                            │
│    ├──┼────┼─────────────┼────┼───┼────────────┼──────────────┤
│    │09  │93/04/18│單獨支付張碧雲吉野家租金  │60,000  │58-5  │張碧雲於93年4月5日死亡後│被告給付張碧雲四月份生活費  │
│    │    │        │60,000元                  │        │      │，兄弟們（即系爭房屋共有│60,000元之時間雖在張碧雲死亡│
│    │    │        │                          │        │      │人）同意給付被告乙○○6 │之後，惟93年4月5日前張碧雲尚│
│    │    │        │                          │        │      │萬元以支應張碧雲零碎事情│生存，當月仍有給付生活費之必│
│    │    │        │                          │        │      │之費用。                │要，則被告依張碧雲生前指示（│
│    │    │        │                          │        │      │                        │即附負擔之贈與）辦理，並無任│
│    │    │        │                          │        │      │                        │何違反委任事務之行為，應屬可│
│    │    │        │                          │        │      │                        │採。又被告前曾受張碧雲託付管│
│    │    │        │                          │        │      │                        │理費用，則被告於張碧雲死亡後│
│    │    │        │                          │        │      │                        │，以此筆款項為其處理繼承、殯│
│    │    │        │                          │        │      │                        │葬等相關事宜，尚非無據。    │
├──┼──┼────┼─────────────┼────┼───┼────────────┼──────────────┤
│(四)  │01  │92/05/30│茶水、午餐、晚餐（祖厝）  │6,000   │26    │被告及其他共有人對原告提│被告受任範圍雖為處理房屋租賃│
│影  ├──┼────┼─────────────┼────┼───┤起本院93年度訴字第4733號│及金融機構借（存）款、清償借│
│印  │02  │92/07/28│影印費、停車費、交通費    │3,575   │28-30 │損害賠償事件後發現，原告│款法定代理人之權限，並在每年│
│費  ├──┼────┼─────────────┼────┼───┤受委任期間之公款帳目均未│年底報告收支明細及分配方案等│
│、  │03  │92/08/08│支付張福村5月份及8/1開會餐│4,000   │32    │檢附單據，被告因而有開會│所有相關事務之辦理，然被告為│
│停  │    │        │費2次                     │        │      │討論之必要。且為討論兩造│處理本院93年度訴字第4733號損│
│車  ├──┼────┼─────────────┼────┼───┤租金爭執，尚有影印相關資│害賠償事件尚無需作東而與兄弟│
│費  │04  │92/12/23│支付乙○○11/29及12/5開會 │8,300   │43-46 │料與其他共有人、申請謄本│子侄、律師共同用餐，並影印多│
│、  │    │        │餐費、影印、油料、停車費、│        │      │、行政規費、停車及用餐…│份相同之訴訟資料交予各共有人│
│規  ├──┼────┼─────────────┼────┼───┤…等費用必須支出。      │，是此部分費用顯非處理委任事│
│費  │05  │93/02/18│給付丙○○供應午、晚餐及茶│4,000   │50    │                        │務之必要費用，不得扣抵。又被│
│、  │    │        │水等開會餐費，丁○○未列席│        │      │                        │告並未具體說明郵資、規費、停│
│費  ├──┼────┼─────────────┼────┼───┤                        │車費、油料費……等確係處理上│
│郵  │06  │93/06/18│影印、停車費等            │1,332   │63    │                        │開訴訟之必要支出（如：本院命│
│資  ├──┼────┼─────────────┼────┼───┤                        │被告提出資料、訴狀繕本逕送對│
│    │07  │93/07/14│影印、停車費、行政規費    │2,826   │84    │                        │造），自不應扣除。          │
│    ├──┼────┼─────────────┼────┼───┤                        │                            │
│    │08  │93/09/20│影印、停車費、簡餐、所有繼│3,171   │86    │                        │                            │
│    │    │        │承人之謄本規費            │        │      │                        │                            │
│    ├──┼────┼─────────────┼────┼───┤                        │                            │
│    │09  │93/10/18│張壽木宅開會研商訴訟丁○○│2,000   │96    │                        │                            │
│    │    │        │管理公款帳目事宜          │        │      │                        │                            │
│    ├──┼────┼─────────────┼────┼───┤                        │                            │
│    │10  │93/10/18│行政規費、影印費、停車費  │3,076   │98    │                        │                            │
│    ├──┼────┼─────────────┼────┼───┤                        │                            │
│    │11  │93/12/20│影印、停車費、丁○○名下戶│3,661   │118   │                        │                            │
│    │    │        │謄、土地建物謄本          │        │      │                        │                            │
│    ├──┼────┼─────────────┼────┼───┤                        │                            │
│    │12  │94/01/13│影印、停車費              │2,104   │119   │                        │                            │
│    ├──┼────┼─────────────┼────┼───┤                        │                            │
│    │13  │94/01/13│12/26在張志銘宅開會核對銀 │2,000   │120   │                        │                            │
│    │    │        │行租金帳款帳目之餐費      │        │      │                        │                            │
│    ├──┼────┼─────────────┼────┼───┤                        │                            │
│    │14  │94/01/13│1/2在乙○○宅開會核對銀行 │2,000   │121   │                        │                            │
│    │    │        │租金帳款帳目之餐費        │        │      │                        │                            │
│    ├──┼────┼─────────────┼────┼───┤                        │                            │
│    │15  │94/02/18│94年1月至94/2/14之影印、停│1,060   │132   │                        │                            │
│    │    │        │車費、戶政規費            │        │      │                        │                            │
│    ├──┼────┼─────────────┼────┼───┤                        │                            │
│    │16  │94/03/18│94/2/15至94/3/15之影印、停│1,968   │138   │                        │                            │
│    │    │        │費                        │        │      │                        │                            │
│    ├──┼────┼─────────────┼────┼───┤                        │                            │
│    │17  │94/03/29│影印、停車費              │2,118   │149   │                        │                            │
│    ├──┼────┼─────────────┼────┼───┤                        │                            │
│    │18  │94/05/18│94/3/18至94/5/3之影印、停 │1,953   │158   │                        │                            │
│    │    │        │車費                      │        │      │                        │                            │
│    ├──┼────┼─────────────┼────┼───┤                        │                            │
│    │19  │94/06/20│94年5月至94/6/20之影印、停│982     │167   │                        │                            │
│    │    │        │車費、地政規費            │        │      │                        │                            │
│    ├──┼────┼─────────────┼────┼───┤                        │                            │
│    │20  │95/05/17│94年3月至94年5月影印、停車│1,200   │244   │                        │                            │
│    │    │        │費、掛號郵資              │        │      │                        │                            │
│    ├──┼────┼─────────────┼────┼───┤                        │                            │
│    │21  │95/09/19│停車費                    │1,180   │271   │                        │                            │
│    ├──┼────┼─────────────┼────┼───┤                        │                            │
│    │22  │95/09/19│影印費                    │1,900   │272   │                        │                            │
│    ├──┼────┼─────────────┼────┼───┤                        │                            │
│    │23  │95/10/17│戶政規費、郵費、丈量費    │1,169   │274   │                        │                            │
│    ├──┼────┼─────────────┼────┼───┤                        │                            │
│    │24  │96/02/13│開會後午餐（丁○○除外）  │1,250   │296   │                        │                            │
│    ├──┼────┼─────────────┼────┼───┤                        │                            │
│    │25  │96/02/13│開會後午餐（丁○○除外）  │11,990  │297   │                        │                            │
│    ├──┼────┼─────────────┼────┼───┤                        │                            │
│    │26  │96/07/17│於本院民事庭開會後，至張福│1,122   │320   │                        │                            │
│    │    │        │村宅開會聚餐              │        │      │                        │                            │
│    ├──┼────┼─────────────┼────┼───┤                        │                            │
│    │27  │96/09/19│影印、郵資、行政規費、停車│2,688   │339   │                        │                            │
│    │    │        │費                        │        │      │                        │                            │
│    ├──┼────┼─────────────┼────┼───┤                        │                            │
│    │29  │96/11/19│96年9月至10月之餐費、影印 │5,926   │353   │                        │                            │
│    │    │        │、停車費、油料費（含93/7/ │        │      │                        │                            │
│    │    │        │13至律師事務所之午餐）    │        │      │                        │                            │
│    ├──┼────┼─────────────┼────┼───┤                        │                            │
│    │29  │96/12/18│96年11月至12月之零用什支  │3,866   │361   │                        │                            │
│    ├──┼────┼─────────────┼────┼───┼────────────┼──────────────┤
│    │30  │93/05/18│影印費（報遺產稅）        │1,789   │60    │此係處理張碧雲遺產事宜所│本件被告受任事項尚未包括繼承│
│    │    │        │                          │        │      │支出之金錢，單據亦列於本│（被繼承人張碧雲）相關事務之│
│    │    │        │                          │        │      │件訴訟，並未重複請求。  │辦理，且此項費用依法應由張碧│
│    │    │        │                          │        │      │                        │雲遺產中支付（民法第1150條參│
│    │    │        │                          │        │      │                        │照），自不得作為處理委任事務│
│    │    │        │                          │        │      │                        │費用之扣抵。                │
│    ├──┼────┼─────────────┼────┼───┼────────────┼──────────────┤
│    │31  │95/0413 │與安泰銀行帳戶變更圖章辦理│1,562   │236   │管理帳戶存摺必須被告二人│被告雖有變更安泰銀行帳戶印鑑│
│    │    │        │事宜相關之郵資、停車費、影│        │      │之印鑑章始得領款，然因張│章之必要（此部分原告已同意列│
│    │    │        │印費                      │        │      │志傳更名為丙○○，因此有│為支出），惟其並未釋明另行支│
│    │    │        │                          │        │      │變更圖章之必要。        │出郵資、停車費、影印費與辦理│
│    │    │        │                          │        │      │                        │圖章變更或其他受任事項有何關│
│    │    │        │                          │        │      │                        │連性及必要性，自不得扣除。  │
├──┼──┼────┼─────────────┼────┼───┼────────────┼──────────────┤
│(五)  │01  │92/04/24│寄送吉野家及丁○○之郵資│443     │1-2   │聚餐費用是為了討論本院93│被告處理房屋租賃事務並無需作│
│其  │租  │        ├─────────────┼────┼───┤年度訴字第4733號損害賠償│東而與兄弟子侄、客人共同用餐│
│他  │賃  │        │與客人至易牙居聚餐、開會│3,655   │3     │事件，張壽木並有通知原告│，並影印多份相同之租賃相關資│
│支  │契  │        ├─────────────┼────┼───┤出席，係原告未到。      │料交予各共有人，是編號01之│
│出  │約  │        │張福村宅開會之晚餐(2次) │4,000   │4     │                        │～、、之支出顯非處理委│
│    │公  │        ├─────────────┼────┼───┤                        │任事務之必要費用，不得扣抵。│
│    │證  │        │張福村宅開會之晚餐(3次) │6,000   │5     │                        │又被告未能釋明支出郵資、油料│
│    │等  │        ├─────────────┼────┼───┤                        │費、停車費、存證信函……等費│
│    │事  │        │安泰銀行對保變更後用午餐│495     │6     │                        │用與辦理租賃契約公證事項有何│
│    │宜  │        ├─────────────┼────┼───┤                        │必要關連性，故被告將編號01之│
│    │    │        │張壽木宅開會之晚餐      │2,000   │7     │                        │、、、列為必要支出，│
│    │    │        ├─────────────┼────┼───┤                        │亦屬無據。至編號01之～、│
│    │    │        │領產權地籍登記謄本（公證│1,200   │8     │                        │、顯係被告處理委任事務所│
│    │    │        │  及銀行用）              │        │      │                        │生之必要費用，被告將之列為公│
│    │    │        ├─────────────┼────┼───┤                        │款之正當支出，洵屬有據。從而│
│    │    │        │認證費(吉野家租賃合約書)│500     │9     │                        │，本項次之必要費用計有9,840 │
│    │    │        ├─────────────┼────┼───┤                        │元，扣除原告前已同意列為支出│
│    │    │        │公證費(吉野家租賃合約書)│7,500   │10    │                        │之9,280元（附表一項次(六)編號 │
│    │    │        ├─────────────┼────┼───┤                        │01 參照），尚有560元得作為本│
│    │    │        │影印資料分發予各共有人  │784     │11    │                        │件必要費用予以扣抵。        │
│    │    │        ├─────────────┼────┼───┤                        │                            │
│    │    │        │貼補乙○○汽車用油      │2,750   │12    │                        │                            │
│    │    │        ├─────────────┼────┼───┤                        │                            │
│    │    │        │貼補乙○○辦理共有人產權│2,120   │13    │                        │                            │
│    │    │        │  事務停車資              │        │      │                        │                            │
│    │    │        ├─────────────┼────┼───┤                        │                            │
│    │    │        │商談法務事項所購買之飲料│851     │14    │                        │                            │
│    │    │        ├─────────────┼────┼───┤                        │                            │
│    │    │        │安泰銀行開立新帳戶      │100     │15    │                        │                            │
│    │    │        ├─────────────┼────┼───┤                        │                            │
│    │    │        │印鑑證明費（公證授權用）│540     │16    │                        │                            │
│    │    │        ├─────────────┼────┼───┤                        │                            │
│    │    │        │律師存證信函及雙掛號郵資│5,000   │17    │                        │                            │
│    │    │        ├─────────────┴────┴───┤                        │                            │
│    │    │        │憑證1-17合計37,928元，原告不同意其中28,648元│                        │                            │
│    ├──┼────┼─────────────┬────┬───┼────────────┼──────────────┤
│    │02  │92/04/24│祭拜及捐款                │3,500   │18    │(未敘明理由)            │被告受任範圍未包括拜拜、功德│
│    │    │        │                          │        │      │                        │金捐獻等事項，且未經全體委任│
│    │    │        │                          │        │      │                        │人同意支付，被告將之列為公款│
│    │    │        │                          │        │      │                        │之正當支出，即屬無據。      │
│    ├──┼────┼─────────────┼────┼───┼────────────┼──────────────┤
│    │03  │92/08/18│請丁○○對受委任事務之結算│5,000   │34    │為了討論本院93年度訴字第│被告本於管理人之身分委請律師│
│    │    │        │及收支情形提出報告之催告函│        │      │4733號損害賠償事件。    │催告原告退還代領一年期（即92│
│    │    │        │；請丁○○交付代收租金之存│        │      │                        │年4月16日至93年4月15日）之租│
│    │    │        │證信函                    │        │      │                        │金及報告委任事務進行狀況，並│
│    │    │        │                          │        │      │                        │報告結算收支明細情形，其因此│
│    │    │        │                          │        │      │                        │產生之費用自屬必要支出。    │
│    ├──┼────┼─────────────┼────┼───┼────────────┼──────────────┤
│    │04  │92/09/05│支付王炳台調解人          │10,000  │(無)  │因拜託王炳台協調繼承（被│被告未能提出積極事證證明其曾│
│    │    │        │                          │        │      │繼承人張蘇鴛鴦）問題及本│委請王炳台協調繼承、訴訟等與│
│    │    │        │                          │        │      │院93年度訴字第4733號損害│租金管理相關事宜，並據此支付│
│    │    │        │                          │        │      │賠償事件，給予之車馬費。│1萬元之款項，則被告將之列為 │
│    │    │        │                          │        │      │                        │公款之必要支出，自屬無據。  │
│    ├──┼────┼─────────────┼────┼───┼────────────┼──────────────┤
│    │05  │93/04/07│向吉野家說明丁○○無權收取│4,000   │57    │因原告騷擾房客而請律師發│被告前接獲吉野家之傳真，內載│
│    │    │        │租金之律師函              │        │      │函。                    │原告在其送達吉野家之聲明書中│
│    │    │        │                          │        │      │                        │，主張將自行領取租金等情，因│
│    │    │        │                          │        │      │                        │此本於管理人之身分委請律師去│
│    │    │        │                          │        │      │                        │函吉野家澄清，並副知原告，其│
│    │    │        │                          │        │      │                        │因此產生之費用自屬處理委任事│
│    │    │        │                          │        │      │                        │務之必要支出。              │
│    ├──┼────┼─────────────┼────┼───┼────────────┼──────────────┤
│    │06  │93/10/18│送禮吉野家（因丁○○干擾）│2,817   │97    │因原告不斷打電話給吉野家│此筆支出顯非被告受任事項，被│
│    │    │        │                          │        │      │，才請侄子去安撫。      │告或係基於往來應酬所為之給付│
│    │    │        │                          │        │      │                        │，且未得全體委任人同意，尚難│
│    │    │        │                          │        │      │                        │逕以公款支付。              │
│    ├──┼────┼─────────────┼────┼───┼────────────┼──────────────┤
│    │07  │94/01/14│請仲欣會計事務所整理丁○○│6,000   │122   │被告提起本院93年度訴字第│被告於92年2月間受原告以外之 │
│    │    │        │受委任期間之公款帳目      │        │      │4733號損害賠償事件有查核│其他共有人委任後（原告嗣後同│
│    │    │        │                          │        │      │原告受委任期間公款帳目之│意），因認原告受委任期間之公│
│    │    │        │                          │        │      │必要，因而請會計師事務所│款帳目不清，而本於管理人之身│
│    │    │        │                          │        │      │代為整理帳目，會計師並作│分對原告提起訴訟，基此並有向│
│    │    │        │                          │        │      │成B4表格之明細表。嗣因本│法院提出原告受任期間收支明細│
│    │    │        │                          │        │      │院要求改以A4規格，並改為│之必要，是此筆費用顯因管理所│
│    │    │        │                          │        │      │分類帳，被告遂於94年9月 │生，縱嗣後法院要求改以分類帳│
│    │    │        │                          │        │      │20日請會計師重做，故先後│、A4格式整理帳目，此仍為處理│
│    │    │        │                          │        │      │二次整理帳目之支出均有必│委任事務之必要支出。        │
│    │    │        │                          │        │      │要（此欄為第一次支出）。│                            │
│    ├──┼────┼─────────────┼────┼───┼────────────┼──────────────┤
│    │08  │93/07/09│探望張福順病情之探病水果  │2,000   │69    │張福順係兩造之堂哥，應該│此等項次編號支出非屬被告受任│
│    │    │        │                          │        │      │不為過。                │事項，被告顯係本於手足情誼所│
│    ├──┼────┼─────────────┼────┼───┼────────────┤為之給付，且未得全體委任人同│
│    │09  │97/01/18│雜費及小妹法會費用        │3,855   │368   │(未敘明理由)            │意，尚難逕以公款支付之。    │
├──┼──┼────┼─────────────┼────┼───┼────────────┤                            │
│(六)  │01  │93/03/17│代原告墊支周張宇仔奠儀金  │5,000   │(無)  │(未敘明理由)            │                            │
│代  ├──┼────┼─────────────┼────┼───┼────────────┼──────────────┤
│墊  │02  │96/07/16│原告對吉野家提起之訴訟中，│80,000  │(無)  │原告無故控告吉野家，被告│吉野家聘僱律師費用是否由原告│
│款  │    │        │吉野家聘僱律師應訴之費用。│        │      │及其他共有人代吉野家聘僱│負擔，應由法院依法認定（如：│
│    │    │        │                          │        │      │律師，惟該費用應由原告負│民事訴訟法第466條之3第1項、 │
│    │    │        │                          │        │      │擔。                    │法院選任律師及第三審律師酬金│
│    │    │        │                          │        │      │                        │核定支給標準第4條第1項第1款 │
│    │    │        │                          │        │      │                        │、第5條規定）或雙方契約約定 │
│    │    │        │                          │        │      │                        │。則本件被告逕以原告之租金收│
│    │    │        │                          │        │      │                        │益支付該筆費用，且未得原告同│
│    │    │        │                          │        │      │                        │意，應自行負擔之。          │
├──┴──┴────┴─────────────┴────┴───┴────────────┼──────────────┤
│本院認被告抗辯有理由而應扣除之款項合計：                                                    │62萬4,212元                 │
└──────────────────────────────────────────────┴──────────────┘
以上正本係照原本作成。
如對本判決上訴，須於判決送達後20日內向本院提出上訴狀。
中    華    民    國    98    年    12    月    18    日
                                書記官  蘇炫綺

司法院資訊處製作；財團法人民間司法改革基金會備份。
